臺灣臺南地方法院民事判決　　　　　　 93年度重訴字第143號
原　　　告　合作金庫銀行股份有限公司
法定代理人　己○○
訴訟代理人　丁○○
被　　　告　惠勝菲律賓公司
法定代理人　戊○○
訴訟代理人　庚○○
被　　　告　甲○○
　　　　　　乙○○
　　　　　　丙○○
共　　　同
訴訟代理人　彭冀湘律師
上列當事人間請求清償借款事件，經本院於民國94年8月15日言
詞辯論終結，判決如下：
    主  文
被告應連帶給付原告美金柒拾捌萬參仟參佰柒拾陸元壹角玖分，
，及自民國九十四年七月二十六日起至清償日止，按SIBOR六個
月利率加碼百分之一除以百分之九四點六計算之利息，暨自民國
九十四年七月二十六日起，其逾期在六個月以內者，按上開利率
百分之十，其逾期超過六個月者，按上開利率百分之二十計算之
違約金。
訴訟費用由被告連帶負擔。
    事  實
甲、原告方面：
一、聲明：
  (一)被告等應連帶給付原告美金七十八萬三千三百七十六元一角
    九分，及自民國94年7月26日起至清償日止，按SIBOR六個月
    利率加碼1%除以94.6%計算之利息，暨自民國94年7月26日起
    ，逾六個月以內，另按遲延利息百分之十，逾期超過六個月
    ，另延利息百分之二十加付違約金。
  (二)訴訟費用由被告等連帶負擔。
二、陳述：
  (一)緣被告惠勝菲律賓公司於民國（下同）89年6月23日邀被告
    甲○○、乙○○、丙○○為連帶保證人向原告訂立進口遠期
    信用狀借款契約，約定期間至90年6月23日止，對於被告惠
    勝菲律賓公司現在及將來在原告銀行辦理以進口遠期信用狀
    之方式向國外採購物資以美金貳佰萬元正為限額，循環開發
    遠期信用狀，借款期限自原告國外代理銀行付款之日起算，
    最長不得超過180天，到期不履行時，除按到期日當日原告
    通知之遠期信用狀外幣授信利率與原告「放款利率加碼標準
    」核算之新台幣放款利率之較高利率支付遲延利息外，逾期
    6個月以內，另按遲延利息百分之10，逾期超過6個月，另按
    遲延利息百分之20加付違約金，並立有借據乙紙交與原告收
    執。
  (二)嗣被告惠勝菲律賓公司乃根據上開契約向原告先後申請開狀
　　，其中二筆開狀墊款到期後，經催討被告惠勝菲律賓公司償
　　還，該公司無法償還，乃與原告簽立變更借款條件契約，本
　　金分5年，自90年9月26日起，以每6個月為1期，分10期攤還
    ，利息按月繳納，利率依SIBOR六個月利率加碼1%除以94.6%
    計息，惟不得低於原告美元資金成本。
  (三)詎被告惠勝菲律賓公司除攤還部分本金及繳清至93年4月25
    日止之利息外，自93年4月26日起即未繳納本息，迭經催討
    均置之不理。嗣於本件訴訟過程，被告惠勝菲律賓公司又陸
    續攤還本息，目前現欠本金783,376元1角9分，利息繳至94
    年7月25日止，故被告尚有美金783,376元1角9分，及自94年
    7月26日起至清償日止，按SIBOR六個月利率加碼1%除以94.6
    %計算之利息，暨自民國94年7月26日起，逾6個月以內，另
    按遲延利息百分之10，逾期超過6個月，另延利息百分之20
    加付違約金未清償，依法被告等應負連帶給付責任。
  (四)另被告甲○○、乙○○、丙○○三人雖主張依民法第753條
    之規定，免除其保證責任，然依該規定：「保證未定期間者
    ，保證人於主債務清償期屆滿後，得定一個月以上之相當期
    限，催告債權人於其期限內，向主債務人為審判上之請求。
    債權人不於前項期限內向主債人為審判上之請求者，保證人
    免其責任。」本件進口遠期信用狀墊款，原於90年7月7日到
    期，然到期後經催告被告惠勝菲律賓公司償還，該公司無法
    償還，被告惠勝菲律賓公司、甲○○、乙○○、丙○○乃與
    原告變更借款條件契約，本金分5年，自90年9月26日起，以
    每6個月為一期，分10期攤還，利息按月繳納，因此本件之
    債務清償期尚未屆滿。
  (五)被告惠勝菲律賓公司攤還本息之期限，雖偶有延遲，然經原
    告通知，該公司均在一個月內匯款繳納，因此原告當時並未
    立即主張視為到期，而對被告等為審判上之請求，況且依被
    告等所簽立之變更借款條件契約，是否主張視為到期，為原
    告之權利，因此被告甲○○、乙○○、丙○○等三人依民法
    第753條之規定，主張免責並不成立。
  (六)本件被告惠勝菲律賓公司原應於93年5月26日繳納利息，然
    該公司未按期履約，又聞被告甲○○、乙○○、丙○○等三
    人亟欲脫產，以圖避本案債務，原告乃於93年5月28日具狀
    向鈞院對被告甲○○、乙○○、丙○○三人聲請裁定假扣押
    ，而為取回原告假扣押所提存之擔保金，原告乃又於93年6
    月4日具狀對被告等起訴，而被告甲○○、乙○○、丙○○
    等三人既對被告未清償之債務不爭執，又不得依民法第753
    條之規定主張除保證責任，自應依法與被告惠勝菲律賓公司
    對原告負連帶清償借之責任。且被告惠勝菲律賓公司借款沒
    有按期履行清償，連帶保證人即應負責，並非催告即可免責
    。
  (七)對於原告對被告惠勝菲律賓公司所發之催告書，並不是原告
    同意延期清償，且之後利息及本金部分，被告惠勝菲律賓公
    司亦未按期繳納。被告雖有延遲，但依據財政部的洽延條規
    定，要3個月才能轉入催收，所以原告僅通知被告惠勝菲律
    賓公司繳款，並未視為遲延，後來起訴時，原告才以起訴狀
    作為到期之通知。而主張清償期視為到期，是原告的權利。
    原告亦否認有默示承認變更契約及同意被告展期清償之意思
    。
  (八)被告惠勝菲律賓公司為依菲律賓法律設立登記在中華民國境
    外營業之公司，其資本額完全由惠勝實業股份有限公司及甲○○、丙○○、王錫玉、王大松、王賢火前往國外投資，為
    境外公司。被告惠勝菲律賓公司雖為境外公司，然依被告惠
    勝菲律賓公司、甲○○、乙○○、丙○○所簽立之切結書，
    願意遵守以中華民國法律為準據法之約定條款，請鈞院依
　　中華民國法律作為本案判決之準據法。又被告對原告所付之
    各宗債務，合意以台南地方法院為第一審管轄法院。
三、證據：進口遠期信用狀借款契約書、借據、變更借款條件契
    約、進口單據到達處理記錄單、放款帳卡、授信約定書、切
    結書、被告惠勝菲律賓公司執照、股東名冊、章程及譯文、
    一般查詢單、被告甲○○書立之通知書、公司基本資料查詢
    、SIBOR利率資料歷史查詢各一份、被告現戶籍謄本二份為
    證。
乙、被告方面：
一、聲明：求為判決：
  (一)原告之訴駁回。
  (二)訴訟費用由原告負擔。
二、陳述：
  (一)被告甲○○、乙○○、丙○○部分：
  1.對被告起訴狀事實及理由欄第(一)、(二)項不爭執。
  2.緣被告甲○○原為惠勝菲律賓公司負責人，惟於91年6月28
    日，遭惠勝實業股份有限公司（以下簡稱惠勝總公司）解聘
    。而被告乙○○原為惠勝菲律賓公司總經理、被告丙○○為
    惠勝總公司副總經理，兩人於91年12月底，亦遭惠勝總公司
    解聘，合先敘明。
  3.按「保證未定期間者，保證人於主債務清償期屆滿後，得定
　　一個月以上之相當期限，催告債權人於其期限內，向主債務
　　人為審判上之請求。債權人不於前項期限內向主債務人為審
　　判上之請求。債務人不於前項期限內向主債務人為審判上之
　　請求者，保證人免其責任。」，民法第753條第1、2項有明
    文規定。本件被告甲○○等3人早於91年6月28日及同年12月
    底，即未在被告惠勝菲律賓公司及惠勝總公司任職，對被告
    惠勝菲律賓公司之財務狀況並不了解，而依據原告所提放款
    帳卡觀之，90年9月26日、91年3月26日及91年9月26日均依
    雙方所簽訂之變更借款條件契約履行，而自92年3月26日開
　  始，即遲延乙日，於92年3月27日始支付，被告等3人為確保
    自己及原告權益，乃於92年4月24日發存證信函予原告，告
    知被告惠勝菲律賓公司並無積極清償債務之誠意，原告則僅
    發函通知惠勝公司及被告等，而未積極採取法律途徑。
  4.迄92年10月2日，被告惠勝菲律賓公司並未依約於92年9月26
    日支付分期攤還之借款（美金59070.5，見前揭放款帳卡，
    係遲至92年10月14日始支付，已違約），被告等三人得知後
    ，即發存證信函通知原告，並主張民法第753條之權利，惟
    仍未見原告對被告惠勝菲律賓公司為審判上之請求。迄93年
    2月23日又將屆分期付款日（93年3月26日），被告等三人再
    次以存證信函通知原告，原告仍置之不理。被告甲○○、乙○○、丙○○雖是連帶保證人，當初有依民法第753條告知
    原告應維其債權進行應有法律行為。由上述可知，被告等三
    人已盡最大之注意義務通知原告，被告等三人並可依民法第
    753條規定，主張免責。
  5.原告於93年4月12日曾寄催告書予被告等，被告等三人於93
    年5月10日再以存證信函通知原告向被告惠勝菲律賓公司追
    償債務，據查被告惠勝菲律賓公司已於催告書所限之4日內
    ，即93年4月16日支付分期攤還本金予原告，並依約於93年4
    月28日支付利息，被告惠勝菲律賓公司清償都有遲延，但原
    告一再同意被告遲延履行，故甲○○、乙○○、丙○○等人
    有免責權，原告並無理由向被告等三人請求清償借款。
  (二)被告惠勝菲律賓公司部分
  1.依原告提出93年9月26日簽訂之「變更借條件契約」內文，
    從「一、本金．．．自90年9月26日起，以每6個月為一期，
    分10期攤還．．．二、利息．．．按月繳納，利率依．．．
    計息，惟不得低於本行美元資金成本。．．．如有一期未履
    行．．．得主張均視為到期，並同意取消利率之優惠。」可
    知『在分10期攤還之本金有一期未履行時，原告才得主張視
    為全部到期，且因此計算遲延利息，取消該所謂優惠之利率
    （即不依該所謂優惠之利率計算）。
  2.就原告起訴主張之借款，被告惠勝菲律賓公司均有按約定期
    限履行，雖偶有遲延情事，依民法第229條第1項亦僅負遲延
    責任，而原告因此得依民法第233條規定請求遲延利息及賠
    償損害而已，並未構成借款條件契約用文所稱之「未履行」
    ，故原告之主張顯無理由，應駁回其訴。
  3.再者，原告起訴狀稱被告惠勝菲律賓公司自93年4月26日起
    即未繳納本息，與其準備書狀內文之三稱被告惠勝菲律賓公
    司原應於93 5月26日繳納利息，然該公司未按期履約，不僅
    自相矛盾且與事實不符。
  4.退萬步言，若鈞院竟欲判決被告惠勝菲律賓公司敗訴，則原
    告所能請求之金額，亦絕非如原告起訴之金額。蓋原告93年
    6月提起本訴迄今已一年，被告惠勝菲律賓公司截至94年6月
    為止，皆有依約繳納本息，即又多繳付二期本金（93年9月
    及94年3月）及利息，自應予扣除。
  5.對於利息部分依約定清償日期為每月26日，本金部分為每年
    3月26日及9月26日部分不爭執，但依照變更借款條件契約約
    未段約定，如有一期未履行視為全部到期，應指本金部分，
    不包利息部分，系爭借款為定期清償借款，分10期定期清償
    ，若被告惠勝菲律賓公司遲延清償，僅生損害賠償之問題。
    又93年3月26日被告惠勝菲律賓公司雖有遲延，但原告公司
    有發催告書要被告惠勝菲律賓公司於4月16日前處理，表示
    原告銀行同意被告惠勝菲律賓公司延期於4月26日前繳款即
    可，關於93年9月26日、94年3月26日未按期繳款部分，被告
    惠勝菲律賓公司不爭執，但被告惠勝菲律賓公司嗣後有繳，
    原告也有收款之事實，表示原告默示承認被告惠勝菲律賓公
    司沒有遲延繳付利息。
三、證據：提出放款帳卡、原告92年4月28日、同年5月7日、94
    年5月12日、合金成放字第092002485號、0000000000號、合
    金成催字第0940002643號函、賣匯水單收據、被告惠勝菲律
    賓公司公告、存證信函回執各一份，催告書二份、存證信函
    五
丙、本院依職權向經濟部中部辦公室查詢被告惠勝菲律賓公司設
    立登記資料。
    理  由
一、非法人之團體，設有代表人或管理人者，有當事人能力，民
    事訴訟法第40條第3項定有明文。又未經認許其成立之外國
    法人，雖不能認其為法人，然仍不失為非法人之團體，苟該
    非法人團體設有代表人或管理人者，依民事訴訟法第40條第
    3項規定，自有當事人能力。至其在臺灣是否有事務所或營
    業所則非所問（最高法院50年上字第1898號判例參照）。經
    查，被告惠勝菲律賓公司係設立於菲律賓之公司，其營業所
　　設菲律賓之21st Floor,Equitable Condominium 8751 Pas-
    eo de Roxas Ave,Makati City，此有原告提出被告惠勝菲
    律賓公司執照、股東名冊、章程及譯文、一般查詢單在卷可
    稽，且為兩造所不爭，其雖未在我國設立登記營業並經我國
    認許，屬未經認許之外國法人，惟依前揭規定及判例意旨，
    仍應認為被告惠勝菲律賓公司為非法人團體而有當事人能力
    ，合先敘明。
二、本件被告惠勝菲律賓公司為未經認許之外國法人，為兩造所
    不爭，則本件訴訟之當事人既涉及外國人，自屬涉外民事法
    律事件，依通說一國之法院對某種涉外民事法律事件有無一
    般管轄權即審判權，悉以該國之內國法即法院地法之規定為
    準據，原告既係向本國法院提起本件訴訟，則關於審判權之
    有無即應按法院地之中華民國法律定之。按當事人得以合意
    定第一審管轄法院。但以關於由一定法律關係而生之訴訟為
    限。前項合意，應以文書證之，民事訴訟法第24條定有明文
    。查本件被告惠勝菲律賓公司其營業所設於菲律賓、被告甲○○、乙○○住所則設於台北市，並非本院之管轄區域，有
    戶籍謄本1件在卷可稽，然依兩造所簽訂之授信約定書第11
    條約定：「立約人對貴庫所負之各宗債務，合意以台南地方
    法院或台北地方法院為第一審管轄法院。」等語，兩造就本
    件借款所生之訴訟，已合意定本院為第1審管轄法院，是本
    院對於本件涉外民事法律之給付借款事件即有審判權及管轄
    權。
三、按法律行為發生債之關係者，其成立要件及效力，依當事人
    意思定其應適用之法律，涉外民事法律適用法第6條第1項定
    有明文。民事法律事件為涉外民事法律事件，已如前述，而
    被告被告惠勝菲律賓公司與原告間之消費借貸契約及甲○○
    、乙○○、丙○○與原告間之保證契約而發生債之關係，兩
    造既約定應適用中華民國法律（見兩造簽訂之切結書第18條
    未段），依前開規定，自應依當事人之意思即兩造約定中華
    民國之法律為其適用之準據法，併此敘明。
四、按訴狀送達後，原告不得將原訴變更或追加他訴，但擴張或
    減縮應受判決事項之聲明者，不在此限，民事訴訟法第255
    條第1項第3款定有明文。查原告起訴時，係基於原告與被告
    間之消費借貸契約及連帶保證契約法律關係，請求被告應連
    帶給付原告美金991,761元，及自93年4月26日起至清償日止
    ，按SIBOR六個月利率加碼1%除以94.6%計算之利息，暨自93
    年4月26日起，逾6個月以用，另按遲延利息百分之10，逾期
    超過6個月，另延利息百分之20加付違約金等語；嗣於本院
    審理期間，原告復於94年8月15日具狀及言詞表示因被告惠
    勝菲律賓公司向原告清償系爭借款部分本金及利息，為此減
    縮聲明為：被告等應連帶給付原告美金783,376元1角9分，
    及自94年7月26日起至清償日止，按SIBOR六個月利率加碼1%
    除以94.6%計算之利息，暨自94年7月26日起，逾6個月以用
    ，另按遲延利息百分之10，逾期超過6個月，另延利息百分
    之20加付違約金等語，核屬減縮應受判決事項之聲明，揆諸
    前揭規定之說明，自不在禁止之列，附此敘明。
五、得心證之理由：
  (一)原告起訴主張：被告惠勝菲律賓公司於89年6月23日邀被告
    甲○○、乙○○、丙○○為連帶保證人向原告訂立進口遠期
    信用狀借款契約，約定期間至90年6月23 日止，對於被告惠
    勝菲律賓公司現在及將來在原告銀行辦理以進口遠期信用狀
    之方式向國外採購物資以美金2,000,000元為限額，循環開
    發遠期信用狀，借款期限自原告國外代理銀行付款之日起算
    ，最長不得超過180天，到期不履行時，除按到期日當日原
    告通知之遠期信用狀外幣授信利率與原告「放款利率加碼標
    準」核算之新台幣放款利率之較高利率支付遲延利息外，逾
    期6個月以內，另按遲延利息百分之10，逾期超過6個月，另
    按遲延利息百分之20加付違約金。嗣被告惠勝菲律賓公司乃
    據上開契約向原告先後申請開狀，其中二筆開狀墊款到期後
    ，經催討被告惠勝菲律賓公司償還，該公司無法償還，乃與
    原告簽立變更借款條件契約，本金分5年，自90年9月26日起
    ，以每6個月為1期，分10期攤還，利息按月繳納，利率依SI
    BOR六個月利率加碼1%除以94.6%計息，惟不得低於原告美元
    資金成本。詎被告惠勝菲律賓公司除於起訴前後分別攤還部
    分本息外，現欠本金783,376元1角9分，利息繳至94 年7月
    25日止，故被告尚有美金783,376元1角9分，及自94年7月26
    日起至清償日止，按SIBOR六個月利率加碼1%除以94.6%計算
    之利息，暨自94年7月26日起，逾6個月以用，另按遲延利息
    百分之10，逾期超過6個月，另延利息百分之20加付違約金
    未清償。又被告惠勝菲律賓公司攤還本息之期限，雖偶有延
    遲，然經原告通知，該公司均在一個月內匯款繳納，因此原
    告當時並未立即主張視為到期，而對被告等為審判上之請求
    ，且依據財政部的洽延條規定，要3個月才能轉入催收，所
    以原告僅通知被告惠勝菲律賓公司繳款，並未視為遲延，後
    來起訴時，原告才以起訴狀作為到期之通知，而原告對被告
    惠勝菲律賓公司所發之催告書，並不是原告同意延期清償，
    況且依被告等所簽立之變更借款條件契約，是否主張視為到
    期，為原告之權利，因此被告甲○○、乙○○、丙○○等三
    人依民法第753條之規定，主張免責並不成立，被告等應負
    連帶給付責任，為此爰依消費借貸、連帶保證契約等法律關
    係，提起本件訴訟。被告被告惠勝菲律賓公司則以：依原告
    提出兩造簽訂之變更借條件契約之約定，在分10期攤還之本
    金有一期未履行時，原告才得主張視為全部到期，並不包括
    利息部分。且被告被告惠勝菲律賓公司偶有遲延情事，依民
    法第229條第1項亦僅負遲延責任，而原告因此得依民法第
    233條規定請求遲延利息及賠償損害而已，並未構成借款條
    件契約用文所稱之未履行，且被告惠勝菲律賓公司嗣後有繳
    ，原告也有收款之事實，表示原告默示承認被告惠勝菲律賓
    公司沒有遲延繳付利息，故原告之主張顯無理由，應駁回其
    訴云云；被告甲○○、乙○○、丙○○則以：對被告被告惠
    勝菲律賓公司未清償系爭借款之本息之金額不爭執，惟被告
    甲○○、乙○○、丙○○原為被告惠勝菲律賓公司之負責人
    、總經理、副總經理，分別於91年6月28日、同年12月底，
    遭解聘，而依據原告所提放款帳卡觀之，自92年3月26日開
　  始，被告被告惠勝菲律賓公司清償即遲延乙日，於92年3月
    27 日始支付，被告等3人為確保自己及原告權益，乃於92年
    4月24日發存證信函予原告，告知被告惠勝菲律賓公司並無
    積極清償債務之誠意，然原告則僅發函通知惠勝公司及被告
    等，而未積極採取法律途徑。迄92年10月2日，被告惠勝菲
    律賓公司並未依約於92年9月26日支付分期攤還之借款，被
    告等三人得知後，即發存證信函通知原告，並主張民法第
    753條之權利，惟仍未見原告對被告惠勝菲律賓公司為審判
    上之請求。迄93年2月23日又將屆分期付款日（93年3月26日
    ），被告等三人再次以存證信函通知原告，原告仍置之不理
    。被告甲○○、乙○○、丙○○雖是連帶保證人，當初有依
    民法第753條告知原告應維其債權進行應有法律行為。由上
    述可知，被告等三人已盡最大之注意義務通知原告，被告等
    三人並可依民法第753條規定，主張免責，原告並無理由向
    被告甲○○、乙○○、丙○○請求清償借款等語，資為抗辯
    。
  (二)本件原告主張被告惠勝菲律賓公司於89年6月23日邀被告甲○○、乙○○、丙○○為連帶保證人向原告訂立進口遠期信
    用狀借款契約，約定期間至90年6月23日止，對於被告惠勝
    菲律賓公司現在及將來在原告銀行辦理以進口遠期信用狀之
    方式向國外採購物資以美金2,000,000元為限額，循環開發
    遠期信用狀，嗣被告惠勝菲律賓公司乃據上開契約向原告先
    後申請開狀，其中二筆開狀墊款到期後，經催討被告惠勝菲
    律賓公司償還，該公司無法償還，被告等乃與原告簽立變更
    借款條件契約，惟被告惠勝菲律賓公司除於起訴前後分別攤
    還部分本息外，現欠本金783,376元1角9分，利息繳至94 年
    7月25日止，故被告尚有美金783,376元1角9分，及自94年7
    月26日起至清償日止，按SIBOR六個月利率加碼1%除以94.6%
    計算之利息，暨自94年7月26日起，逾6個月以用，另按遲延
    利息百分之10，逾期超過6個月，另延利息百分之20 加付違
    約金未清償之事實，業據原告提出進口遠期信用狀借款契約
    書、借據、變更借款條件契約、進口單據到達處理記錄單、
    放款帳卡、授信約定書、切結書、SIBOR利率資料歷史查詢
    各一份為證，且為被告所不爭執，堪信為真實。
  (三)本件被告惠勝菲律賓公司抗辯稱，依兩造簽訂之變更借條件
    契約約定，被告惠勝菲律賓公司未依約定清償本金，原告才
    得主張視為全部到期，若僅未按約給付利息，原告則不得主
    張視為全部到期，僅得取消優惠之利率計算云云，惟為原告
    所否認。按解釋契約，固須探求當事人立約時之真意，不能
    拘泥於契約之文字，但契約文字業已表示當事人真意，無須
    別事探求者，即不得反捨契約文字而更為曲解（最高法院17
    年上字第1118號）。經查，依兩造簽立之變更借條件契約約
    定記載：「．．．一、本金部分：現欠美金1,306,103.27元
    ，分5年，自90年9月26日起，以每6個月為1期，分10期攤還
    ，第1期攤還3%，第2期7%，第3至6期各5%，第7期10%，第8
    期15%，第9期20%，第10期25%。二、利息部分：利息按月繳
    納，利率依sibor六個月利率加碼1%除以94.5%計息，惟不得
    低於貴行美元資金成本。三、積欠利息全部繳清。四、除前
    開變更部分外，原債權憑證所有條款仍為有效。上列條款借
    保人等願切實依約履行，如有一期未履行，借保人等即喪失
    分期償還之期限利益，全部債務，貴庫得主張均視為到期，
    並意取消利率之優惠。」之文義觀之，關於被告喪失期限利
    益之約定，並未局限於本金未依約履行，而排除利息繳付。
    況就93年9月26日及94年3月26日之本金，被告惠勝菲律賓公
    司亦遲延至93年9月29日、94年4月22日始給付之事實，亦為
    被告惠勝菲律賓公司所為不爭執，是被告惠勝菲律賓公司上
    開抗辯，自非可採。
  (四)給付有確定期限者，債務人自期限屆滿時起，負遲延責任，
    民法第229條第1項定有明文。本件兩造間之變更借款條件契
    約約定，被告惠勝菲律賓公司應於每年3、9月26日按約定比
    例清償本金，另按月於每月26日給付利息，為定有確定期限
    之債務。又利息可視為使用原本之對價，亦可視為享有貸款
    期限利益之對價，承前所述，兩造簽訂之變更借款條件契約
    未尾既已約明「上列條款借保人等願切實依約履行，如有一
    期未履行，借保人等即喪失分期償還之期限利益，全部債務
    ，貴庫得主張均視為到期，．．．。」，則借款人即被告惠
    勝菲律賓公司未按期給付本金或利息時，均喪失期限利益。
    從而是否依契約主張被告喪失期限利益轉換屬於貸款人即原
    告，故原告雖於被告惠勝菲律賓公司第一次即92年3月26日
    遲誤履行後，未即為主張系爭借款債務視為到期，仍得於期
    後即93年3月26日被告惠勝菲律賓公司遲延給付本息時，據
    以主張。另遲延之債務，以支付金錢為標的者，債權人得請
    求依法定利率計算之遲延利息，但約利率較高者，仍從其約
    定利率，第233條第1項固定有明文，惟該遲延利息之請求，
    與原告得否主張被告喪失期利益無涉，且得併存主張請求。
    本件被告未約定期日清償借款本金及利息，則原告據此主張
    系爭借款視為到期，並請求被告給付本金、利息及違約金，
    洵屬有據，為有理由，應予准許，被告等所辯，則均不足採
    信。
  (五)另被告惠勝菲律賓公司抗辯其雖延遲繳納本息，惟原告曾發
    函催告，被告給付後，原告也收款，表示原告默示承認被告
    惠勝菲律賓公司沒有遲延繳付利息云云，惟為原告否認。按
    債權人受領債務人所為之一部給付，係為清償而受領，不得
    謂此即謂默示合意變更債務之內容，債務人遲延後，債權人
    一面得請求其履行債務，一面仍有權收取遲延利息之一部，
    不得謂其僅收取一部遲延利息，即謂其准許債務人延期清償
    ，故被告惠勝菲律賓公司辯稱，其延期清償，及依原告催告
    函繳付利息，原告仍收受之，為原告默示被告惠勝菲律賓公
    司沒有遲延繳付利息，即無足取。
  (六)次按借用人應於約定期間內，返還與借用物種類、品質、數
    量相同之物，民法第478條前段定有明文。次按數人負同一
    債務，明示對於債權人各負全部給付之責任者，為連帶債務
    。無前項之明示時，連帶債務之成立，以法律有規定者為限
    。又連帶債務之債權人，得對於債務人中之一人，或數人，
    或其全體，同時或先後請求全部或一部之給付。連帶債務未
    全部履行前，全體債務人仍負連帶責任，民法第272條、273
    條分別定有明文，是債權人得向連帶債務人之一人或同時或
    依次，向總債務人請求其全部或一部給付，故對於連帶債務
    人之一人或數人，雖已有命其為全部給付之確定判決，而在
    其未為清償以前，仍得對於他之連帶債務人，訴請清償其全
    部（最高法院18年上字第334號判例意旨可資參照），又連
    帶保證人，即屬民法第273條所稱之連帶債務人（最高法院
    55年度第7次民刑庭總會會議決議意旨(二)參照）。經查，被
    告先於89年6月23日與原告簽立進口遠期信用狀借款契約，
    並依該契約第10條約定：「凡借款人基於本契約所負一切債
    務，保證人均願負連帶保證之責，決不因借款人基於本契約
    所簽發借據等借款憑證或背書之票據未其簽署或其他原因有
    所異議，並願拋棄先訴抗辯權。」被告甲○○、乙○○、王
    焜為連帶連帶保證人，嗣因上開開狀墊款到期後，被告惠勝
    菲律賓公司未能如期清償，被告等乃又與原告簽立變更借款
    條件契約，並約定除本金及利息清償方式變更外，原債權憑
    證所有條款仍為有效。惟被告惠勝菲律賓公司除攤還部分本
    金及繳清至93年4月25日止之利息外，自93年4月26日起即未
    依變更借款條件契約約定繳納本息，依變更借款條件契約未
    段約定，被告惠勝菲律賓公司已喪失期限利益，借款債務視
    為全部到期而應全部清償之事實，此有原告提出之進口遠期
    信用狀借款契約書、借據、變更借款條件契約、放款帳卡、
    授信約定書、切結書在卷可稽，則被告甲○○、乙○○、丙○○既為上開借款之連帶保證人，即屬民法第273條所稱之
    連帶債務人，原告本件訴請連帶債務人即被告甲○○、乙○○、丙○○清償上開債務，於法並無不合。
  (七)末按保證未定期間者，保證人於主債務清償期屆滿後，得定
    一個月以上之相當期限，催告債權人於其期限內，向主債務
    人為審判上之請求。債權人不於前項期限內向主債務人為審
    判上之請求者，保證人免其責任，民法第753條定有明文，
    惟連帶保證債務之債權人得同時或先後向保證人為全部給付
    之請求，保證人不得主張先訴抗辯權。同理，連帶保證人亦
    不得依民法第753條規定，定期催告債權人向主債務人為審
    判上之請求。否則一面認債權人得同時或先後向連帶保證人
    及主債務人求償，一面又賦與連帶保證人得定期要求債權人
    先向主債務人求償之權利，豈非矛盾？從而民法第753條之
    規定於連帶保證債務無適用之餘地（最高法院77年度台上字
    第1772號判決意旨參照）。查兩造簽訂之連帶保證書固未定
    有期間，惟被告甲○○、乙○○、丙○○三人既為系爭借款
    連帶保證人，縱被告甲○○、乙○○、丙○○多次函催原告
    向主債務人即被告惠勝菲律賓公司為審判上之請求，原告均
    未為之，惟依上開說明，被告甲○○、乙○○、丙○○仍無
    民法第753條規定之適用，是被告甲○○、乙○○、丙○○
    抗辯渠等可依民法第753條規定，主張免責，自屬無據，為
    無理由。
五、從而，原告依消費借貸及連帶保證之法律關係，請求被告連
    帶給付如主文第一項所示之本金、利息及違約金，為有理由
    ，應予准許。
六、本件事證已臻明確，兩造其餘攻擊防禦方法及證據資料，核
    與本件判決結果不生影響，爰不一一論述，併此敘明。
七、據上結論，本件原告之訴為有理由，依民事訴訟法第85條第
    2項，判決如主文。
中　　華　　民　　國　　94　　年　　8 　　月　　29　　日
                      臺灣臺南地方法院民事第三庭
                            法  官  田幸艷
上正本證明與原本無異
如對本判決上訴，須於判決送達後20日內向本院提出上訴狀
中　　華　　民　　國　　94　　年　　8 　　月　　29　　日
                            書記官  陳淑貞
